【裁判字號】    97,重訴,979
【裁判日期】    980302
【裁判案由】    確認股權存在
【裁判全文】
臺灣臺北地方法院民事裁定             97年度重訴字第979號
聲  請  人
即  原  告  乙○○○
            丙○○
            壬○○
            辛○○
            己○○
            丁○○
            庚○○
共      同
訴訟代理人  李師榮律師
            徐秀蘭律師
相  對  人  戊○○
上列聲請人與被告甲○○、台北磚廠股份有限公司間確認股權存
在事件，聲請人聲請追加相對人為原告，本院裁定如下：
    主      文
相對人應於本裁定送達後七日內，就本院九十七年度重訴字第九
七九號民事事件，追加為原告。
    理      由
一、聲請意旨略以：兩造之被繼承人蘇慶章生前將其台北磚廠股
    份有限公司股份173,000 股借名登記於甲○○名下，股票則
    由蘇慶章自行持有。蘇慶章過世後，上開股權為其遺產，已
    由兩造共同繼承，惟因甲○○否認，且以股權所有人地位，
    訴請聲請人乙○○○交付蘇慶章生前持有之股票。聲請人遂
    對甲○○提起本院97重訴字第979 號民事事件，請求確認上
    開股權為兩造所有，並命甲○○偕同辦理股東名義變更登記
    。惟此項訴訟標的係兩造公同共有之權利，應以兩造全體為
    原告，始有當事人適格。乃相對人為甲○○之配偶，無正當
    理由拒與聲請人共同起訴，爰依民事訴訟法第56條之1 第1
    項規定，聲請裁定命相對人於一定期間內，就上開民事訴訟
    追加為原告等語。
二、按訴訟標的對於數人必須合一確定而應共同起訴，如其中一
    人或數人拒絕同為原告而無正當理由者，法院得依原告聲請
    ，以裁定命該未起訴之人於一定期間內追加為原告。逾期未
    追加者，視為已一同起訴。民事訴訟法第56條之1 第1 項定
    有明文。此係因訴訟標的對於數人必須合一確定而應共同起
    訴者，該數人未共同起訴，其當事人適格即有欠缺，故其中
    一人或數人拒絕同為原告，將使其他人亦無法以訴訟伸張或
    防衛其權利，自有未宜。為解決固有必要共同訴訟當事人適
    格之問題，乃明文規定法院得依聲請裁定命無正當理由而拒
    絕共同起訴之人追加為原告或擬制其為原告；至於拒絕同為
    原告是否有正當理由，則應由法院斟酌原告起訴是否為伸張
    或防衛權利所必要等情形決定之。
三、經查，聲請人提起本院97年度重訴字第979 號民事事件，係
    主張繼承蘇慶章之權利，對甲○○訴請確認系爭股權為蘇慶
    章全體繼承人所有，及命甲○○偕同辦理股東名義變更登記
    。按繼承人有數人時，在分割遺產前，各繼承人對於遺產全
    部為公同共有；公同共有人之權利義務，依其公同關係所由
    規定之法律或契約定之。除前項之法律或契約另有規定外，
    公同共有物之處分，及其他之權利行使，應得公同共有人全
    體之同意，民法第1151條、第828 條分別定定有明文。聲請
    人既主張繼承而得之權利，以否認該權利之甲○○為他造而
    提起上開訴訟，可認其訴訟標的對於蘇慶章繼承人全體須合
    一確定，且為伸張及防衛權利所必要。相對人拒與聲請人共
    同起訴，雖以97年12月18日民事陳述意見狀陳稱：系爭股權
    非蘇慶章遺產，無從由兩造共同繼承，相對人對訴訟標的與
    聲請人無公同共有關係，該訴訟標的對兩造無合一確定之必
    要云云。惟訴訟標的對於數人須否合一確定，應依原告主張
    之事實及法律關係定之，非以原告主張之權利確實存在為前
    提。故依原告主張之事實及法律關係，其訴訟標的對於數人
    須合一確定者，即有民事訴訟法第56條之1 第1 項規定之適
    用。相對人上述意見尚不足取。爰依民事訴訟法第第56條之
    1 第1 項規定，裁定如主文。
中    華    民    國    98    年    3     月    2     日
                  民事第三庭  法  官  黃明發
以上正本係照原本作成
如不服本裁定應於送達後10日內向本院提出抗告狀，並繳納抗告
費新臺幣1,000元。
中    華    民    國    98    年    3     月    2     日
                              書記官  陳怡如


司法院資訊處製作；財團法人民間司法改革基金會備份。
